【裁判字號】    97,訴緝,38
【裁判日期】    970321
【裁判案由】    毒品危害防制條例
【裁判全文】
臺灣板橋地方法院刑事判決              97年度訴緝字第38號
公  訴  人  臺灣板橋地方法院檢察署檢察官
被      告  甲○○
上列被告因違反毒品危害防制條例案件，經檢察官提起公訴（96
年度毒偵字第5602號），因被告於準備程序進行中就被訴事實為
有罪之陳述，經告知簡式審判程序之旨，本院裁定由受命法官獨
任進行簡式審判程序，並判決如下：
    主  文
甲○○施用第一級毒品，累犯，處有期徒刑捌月，扣案之海洛因
壹包（淨重零點肆陸公克）沒收銷燬之，包裝上開海洛因之外包
裝袋壹只、注射針筒肆支，均沒收；又施用第二級毒品，累犯，
處有期徒刑肆月。應執行有期徒刑拾月，扣案之海洛因壹包（淨
重零點肆陸公克）沒收銷燬之，包裝上開海洛因之外包裝袋壹只
、注射針筒肆支，均沒收。
    事  實
一、甲○○前因施用毒品案件，經台灣花蓮地方法院檢察署檢察
    官向臺灣花蓮地方法院聲請、由同院以87年度毒聲字第180
    號刑事裁定令入勒戒處所觀察、勒戒後，認為沒有繼續施用
    毒品的傾向，乃由台灣花蓮地方法院檢察署檢察官於民國88
    年5 月21日以88年度偵緝字第50號為不起訴處分確定。又於
    91年間因施用毒品案件，經同院以91年度毒聲字第704 號裁
    定令其入勒戒處所觀察、勒戒後，經認定有繼續施用毒品傾
    向，再經同院以92年度毒聲字第39號裁定令入戒治處所施以
    強制戒治一年，於93年1 月9 日因毒品危害防制條例修正而
    釋放出所；公訴部分經同院以92年度訴字第66號判處有期徒
    刑8 月確定，另因偽造文書案件，經同院以93年度訴字第4
    號判處有期徒刑11月確定，與上開毒品案件經裁定應執行有
    期徒刑1 年7 月，於94年2 月3 日假釋出監，於94年8 月2
    日縮刑期滿，未執行之刑以已執行論。詎甲○○仍無法戒除
    毒癮，明知海洛因及甲基安非他命業經公告列為毒品危害防
    制條例第2 條之第1 、2 級毒品，不得非法持有、施用，竟
    基於施用第1 、2 級毒品海洛因及甲基安非他命之犯意，於
    96 年7月22日上午7 時許，在臺北縣汐止市○○○路145 巷
    4 號3 樓住處內，海洛因以注射針筒施用之方法，又於96年
    7 月22日上午某時，以將安非他命則置於玻璃球吸食器內以
    火燒烤產生煙霧後吸食之方式，亦在上址，施用海洛因、甲
    基安非他命各1 次，嗣於96年7 月22日19時30分許，在臺北
    縣板橋市○○路○ 段323 號前為警查獲，並扣得甲○○所有
    供施用之毒品海洛因1 包（淨重0.46公克）及供施用毒品所
    用之注射針筒4 支。
二、案經臺北縣政府警察局板橋分局報請臺灣板橋地方法院檢察
    署檢察官偵查起訴。
    理  由
一、訊據被告甲○○坦承前開犯罪實，而被告於96年7 月22日為
    警所採尿液送臺灣檢驗科技股份有限公司檢驗結果，發現確
    有鴉片類、安非他命之陽性反應，此有臺北縣政府警察局板
    橋分局信義派出所偵辦毒品案件被移送人姓名及代碼對照表
    、臺灣檢驗科技股份有限公司96年8 月17日出具之濫用藥物
    檢驗報告各1 紙附卷可稽，次查，該檢驗中心係先以酵素免
    疫分析法（ＥＩＡ）篩驗，其尿液中海洛因代謝物嗎啡、安
    非他命濃度超出檢測範圍，再以氣相層析質普儀分析法（Ｇ
    Ｃ／ＭＳ）確認；其檢驗方法係以「氣相層析儀」先將物質
    氣化後，再經分析管分離，由於各種物質之沸點及對管柱之
    吸附力不同，在經過檢測器（Detector）測定後，表現出不
    同之滯留時間（Retension time），以滯留時間來判斷係何
    種物質；再利用「質普儀」為檢測器，將物質撞擊成碎片，
    記錄其質譜圖。因每個化合物之鍵結能力不同，故不同之物
    質會有其特定之質譜圖，因此在物質之判斷上有如指紋之鑑
    定，在理論上，扣除人為因素，其精確度已接近百分之百。
    此外，復有被告甲○○所有供施用之毒品海洛因1 包（淨重
    0.46公克）及供施用毒品所用之注射針筒4 支扣案可資佐證
    ，足證被告前開自白應與事實相符，應予信實。復按，毒品
    危害防制條例於92年7 月9 日修正公布，自93年1 月9 日施
    行，其中第20條、第23條將施用毒品之刑事處遇程序，區分
    為「初犯」及「五年內再犯」、「五年後再犯」。依其立法
    理由之說明：「初犯」，經觀察、勒戒或強制戒治後，應為
    不起訴處分或不付審理之裁定；經觀察、勒戒或強制戒治執
    行完畢釋放後，「五年內再犯」者，因其再犯率甚高，原實
    施之觀察、勒戒及強制戒治既已無法收其實效，爰依法追訴
    或裁定交付審理。至於經觀察、勒戒或強制戒治執行完畢釋
    放後，「五年後再犯」者，前所實施之觀察、勒戒或強制戒
    治已足以遮斷其施用毒品之毒癮，為期自新及協助其斷除毒
    癮，仍適用「初犯」規定，先經觀察、勒戒或強制戒治之程
    序。從而依修正後之規定，僅限於「初犯」及「五年後再犯
    」二種情形，始應先經觀察、勒戒或強制戒治程序。倘被告
    於五年內已再犯，經依法追訴處罰，縱其第三次（或第三次
    以上）再度施用毒品之時間，在初犯經觀察、勒戒或強制戒
    治執行完畢釋放五年以後，已不合於「五年後再犯」之規定
    ，且因已於「五年內再犯」，顯見其再犯率甚高，原實施觀
    察、勒戒或強制戒治，已無法收其實效，即應依該條例第10
    條處罰，此有最高法院95年度第7 次刑事庭會議決議可資參
    照。本件被告有如事實欄所載毒品前科情形，有臺灣高等法
    院被告前案紀錄表1 份附卷可稽。參諸前開說明，自無再經
    觀察、勒戒及強制戒治之必要，自應逕行追訴處罰。本件事
    證明確，被告犯行洵堪認定，應予依法論科。
二、按海洛因及安非他命分屬第1 級及第2 級毒品，毒品危害防
    制條例第2 條第2 項第1 款及第2 款定有明文。核被告甲○
    ○所為，係犯毒品危害防制條例第10條第1 項之施用第1 級
    毒品罪及同條第2 項之施用第2 級毒品罪；其持有海洛因及
    安非他命之低度行為，分別為施用之高度行為所吸收，均不
    另論罪；其所犯上開二罪，犯意各別，行為互異，應分論併
    罰。爰審酌被告已有多次施用毒品之前案紀錄，猶因施用海
    洛因、安非他命再犯本罪，顯未衷心悛悔，漠視法令之禁制
    ，恣意濫用藥品，甚為可訾，兼衡其施用安非他命、海洛因
    所生危害實以自戕健康為主，於他人尚無明顯重大危害及其
    犯後終能供認無隱，態度良好等一切情狀，分別量處如主文
    所示之刑，並定其應執行之刑，以示懲戒。
三、扣案之第一級海洛因毒品1 包（淨重0.46公克），係查獲之
    第1 級毒品，有台北縣政府警察局板橋分局信義派出所偵辦
    違反毒品危害防制條例案件查獲毒品初步檢驗報告書1 紙可
    憑（見偵查卷第26頁），不問是否屬於被告所有，應依毒品
    危害防制條例第18條第1 項前段之規定，宣告沒收銷燬之。
    至包裝上開海洛因之外包裝袋1 只（並非不可與毒品分離，
    係用於包裹毒品，防止其裸露、潮濕，便於攜帶施用）、與
    注射針筒4 支，均係被告所有，供其施用第一級毒品所用之
    物，業據被告供明在卷，併依刑法第38條第1 項第2 款之規
    定，宣告沒收。
據上論斷，應依刑事訴訟法第273 條之1 第1 項、第299 條第1
項前段，毒品危害防制條例第10條第1 項、第2 項、第18條第1
項前段，刑法第11條前段、第51條第5 款、第38條第1 項第2款
，判決如主文。
本案經檢察官馬中人到庭執行職務。
中    華    民    國    97    年    3     月    21    日
                  刑事第十八庭  法  官  吳幸娥
以上正本證明與原本無異
如不服本判決應於送達後10日內向本院提出上訴狀
                                書記官  陳靜怡
中    華    民    國    97    年    3     月    21    日
附錄本案論罪科刑法條全文：
毒品危害防制條例第10條
施用第一級毒品者，處六月以上五年以下有期徒刑。
施用第二級毒品者，處三年以下有期徒刑。


司法院資訊處製作；財團法人民間司法改革基金會備份。
